行　政　法　院　判　決　　　　　　　　　　　　　　八十八年度判字第三九五號
　　原　　　告　嘉仁禮品有限公司
　　代　表　人　甲○○
　　被　　　告　財政部臺北市國稅局
右當事人間因營利事業所得稅事件，原告不服行政院中華民國八十七年二月十三日台
八七訴字第○六六一九號再訴願決定，提起行政訴訟。本院判決如左︰
　　主  文
原告之訴駁回。
　　事  實
緣原告八十二年度營利事業所得稅結算申報，關於營業成本部分，不服被告原核定，
申經復查結果，未准變更，循序提起訴願、再訴願均遭駁回，原告仍未甘服，乃向本
院提起行政訴訟。茲摘兩造訴辯意旨如次：
原告起訴意旨略謂︰一、被告機關以所得稅法第八十三條第一項及同法施行細則第八
十一條所規定以帳簿文據未提示，或雖提示而有不完全、不健全或不相符者，而有依
同業利潤標準核定所得額之適用，行政法院著有六十一年度判字第一九八號判例可資
參照云云。惟依行政院八十四訴字一四六○七號再訴願決定書「事後能提供資料者仍
應准予據以查核」及行政院台八十三訴字第三九九○九號再訴願決定書「進出貨憑證
有少數不符規定者並非完全不能查核，不宜逕以同業利潤標準核定成本。」與行政法
院五七判六○判例「納稅義務人已提供有關資料者不再按同業利潤標準核稅」。二、
經檢討雙方二造間應有下列系爭認知之差異，應予澄清：1.對組裝商品編號1001A、1
001G、2001B、2001F等實品耗用原料與直接原料明細表記載是否相符，存有認知差異
與爭執之說明：(1)經被告機關就前述五項實品重查結果，初步認為只有1001A、2001B
、及3001F 等三種實品有耗用原料是否相符之爭，並對1001B 及1001C 等二種組裝商
品之實際耗用原料與原料明細表所記載耗用原料之爭，依行政院決定書第三頁第十行
至第十一行文字記載，應可準用，已無爭議，並再參同決定書第三頁倒數第十行文字
記載「編號1001B 及1001C 商品，其實品耗用原料種類與直接原料明細表記載尚無不
合。」。依行政院台八十三訴字第三九九○九號再訴願決定書「進出貨憑證有少數不
符規定者，並非不能查核，不宜逕以同業利潤標準核定成本」，被告機關既經實品審
查程序，認定原告之組裝成本並非全數不符規定，亦並非完全不能查核，只存有部分
原料是否超耗之認知爭議，則被告機關就應依據事實審查，不能一味地置事實於不顧
，並以官官相護之行為，無法令存在，而一再侵害人民正當之權益。(2)對實品編號
1001A、 2001B及3001F等產品耗料之系爭說明：編號1001A 商品部分－被告機關主
張原告未耗用利利安AC-00002吊環Z-0006A 及下棉Z-0011等三項原料及編號C-0000
1及C-00001A 原料，係屬代工工資而非原料。惟依原告附件一所提實品照片，並依照
片所說明原料名稱及編號，逐一對照直接原料明細表所列原料編號，當可明白被告機
關所主張，並非事實。編號2001B商品部分－被告機關主張原告耗用編號I-00002原
料，與實品用量不符。今依被告所主張之系爭理由，僅係原料是否超耗之認知差異，
而非不能勾稽，進而構成全部依法核定之要件。何況，被告機關既經實品審查程序，
認定實品用量，超過以「平均」觀念所計算之記載單位用量，則原告亦當無超耗之問
題，應可明知。因此，對被告機關所主張不可勾稽之理由，應存有專業知識不足之隱
憂，並非事實，亦可經稍具審查經驗者，即可判知。編號3001F 商品部分－被告機
關主張原告該實品並未耗用編號W-00001 帶扣之原料，並且編號AM00001 與AM00001D
耗用比例與實品耗用比例不同。惟依原告附件一所提實品照片，已明確指明帶扣所在
位置。更何況．依一般常識判斷，不管是男用或女用之各式皮帶，正常情況之配件下
，皆會有帶扣這種配件，才能將褲帶扣緊，這是就一般常識所能理解的。且其所耗用
之皮料應有數層，決非被告主張之一比一。(3)依前(2)對實品編號1001A、2001B及3001
F 等產品耗料之主張，當可明辨，被告除未能依事實審查存有偏差之認知外，並有官
官相護之虞。至其所主張全部不能查核亦非事實，僅係原料是否超耗之爭；更何況，
經被告機關實品審查程序，亦認定原告之部分實品其耗料與直接原料所記載，亦有「
尚無不合」之處可卓參，則被告機關逕以全部產品仍不能勾稽，一再維持原決定理由
之作法，似有未妥。2.組裝商品單位與耗用直接原料單位換算依據認知差異與系爭之
說明：依一般常識判斷，任何人都知道所謂的組裝商品，都是利用不同產品原料逐一
組合而成，而每一原料，本就有其固定的單位名稱。被告機關所在意的原料名稱其單
位要與成品單位一樣，是在投入原料生產之查核技術問題，不同於組裝商品之查核型
態，更何況，縱使投入產料之單位名稱不同，只要能提出合理換算依據，被告機關亦
應據實審查。今原告以「碼」為單位，將如何換算製作皮帶之「條」數，提出如附件
二之說明。3.對組裝實品種類多於成本分析表分類之說明：被告機關主張系爭商品數
十種，而成本分析表僅粗略分為八種，並且原告對編號1001A 商品，僅能提示1001A-
2 實品供核云云。惟查原告為銷售皮帶之專業廠商，平時即依貿易商型態，將各式成
品款式置於樣品間，供客戶選用後訂製，而當年所產生成品分析表上所列示之成品名
稱，即是當年客戶委製之成品，亦即樣品數量，本就與當年成品款式數量不同。另外
依所提附件三之資料，應可查知八十二年的成品名稱就有達二十七種之多，這與被告
機關所主張原告成本分析表之成品僅粗略為八種之說明不符，何況，原告於被告機關
進行實品審查時，不但已完全備齊成本分析表上的各類成品供核，並備有專業人員在
旁逐一說明解析。無奈被告機關竟以違反公平實質審查原則，一味逕以主張不符合之
理由。另再依原告所提附件一應可明知，原告確已、並且能將產品1001A-1 及1001A-
3 提供被告機關查核。至於被告機關所主張僅能提示1001A 之實品供核，亦非事實，
應可明知。4.對多項原料名稱為「五金零件」、「飾品配件」分類籠統所導致直接原
料耗用無法勾稽之說明：原告進貨傳票摘要欄雖列記為五金飾片，可是在每一張傳票
後面，均附上每一配件之明細，對每配件明細亦同時附予一編號，這從原告所提附件
可證明，如A-0001B、A-0001A、A-0001C ．．．等等，亦可就前項編號逐一於進貨帳
上勾稽查核，絕非如被告所主張分類籠統，不能查核。5.對直接原料耗用變動差異原
因，無法提示說明之系爭：如附件二所提，原告是依客戶之不同需求，組裝銷售當年
度產品，因此，各產品所耗用直接原料會各有不同，並產生如被告所主張變動差異之
誤解。6.對製造費用無法勾稽之說明：(1)被告主張原告所提示加工合約書，有關代工
原料明細、代工金額（單價）及代工階段等重要事項均未明確規範，致製造費用無法
勾稽。惟查原告所提附件五，有關前被告之主張未明確規範事項，均已於原告所附加
工契約書之加工條件一所載代工規定中，詳予載明，有關包裝、規格、數量、價格、
交貨日期、驗收方法等，乙方（即代原告加工原料之個人）須按甲方發貨單之規定，
並於同加工契約書中載明被告機關系爭相關事項對照如下：代工原料明細－明載於
契約書第十－十二條；代工金額（單價）－明載於契約書第一－二條；代工階段
重要事項－明載於契約書第三－九條。(2)查原告之組裝商品全部委外加工，委託加工
對象全係家庭式之個人加工，對所委外加工相關事項除詳予記載於契約書外，原告並
編有每月份各代工個人具領工資表及辦理該代工個人全年所得扣繳，所編製扣繳憑單
。另就加工數量之查核，亦均可依原告所提附件五各頁詳解，逐一對照，當可明瞭，
所言非假。由以上數證會參，當可知被告機關所主張製造費用無法勾稽，應非事實。
(3)另就原告之組裝成品全係委外加工，依財政部7.18.台財稅字第七五五七○六七號
規定，應屬買賣業範疇，而被告機關一再以製造業之查核程序，主張製造費用無法
勾稽，亦有欠允當。7.被告為一殷實廠商，終年勞碌，利潤微薄，再加上近年來經濟
不景氣，其經營更見艱難，今原告八十二年營利事業所得稅案件，不但有關證帳齊全
，而且記載詳細，勾稽程序順利明確，當無不可勾稽之事實或理由。惟被告機關一
再罔顧法令及掩飾其審查實品已表明「尚無不合」之事實與未具專業知識水準及一般
常識之粗略理由，一再駁回原告之案件。依理由一所引具判令、判例，原告只求尋獲
重核之生機。由以上諸多引述及佐證資料判知，也許原告與被告二造間存有是否超料
之認知爭議，而尚未有不能勾稽之事實，應可明確。故請鈞院判決撤銷一再訴願決定
及原處分等語。
被告答辯意旨略謂︰一、按「稽徵機關進行調查或復查時，納稅義務人應提示有關各
種證明所得額之帳簿、文據；其未提示者，稽徵機關得依查得之資料或同業利潤標準
，核定其所得額。」為行為時所得稅法第八十三條第一項所明定。又「本法第八十三
條所稱之帳簿文據，其關係所得額之一部或關係課稅年度中某一期間之所得額，而納
稅義務人未能提示者，稽徵機關得就該部分依查得之資料或同業利潤標準核定其所得
額。」復為同法施行細則第八十一條所規定。所謂未提示，兼指帳簿文據全部未提示
，或雖提示而有不完全、不健全或不相符者，均有其適用，大院著有六十一年判字第
一九八號判例可資參照。二、本件原告本期申報銷貨收入淨額新台幣（下同）二一二
、六一五、四○一元，其中商品買賣銷貨收入淨額為二四、八八五、六四五元，組裝
商品銷貨收入淨額為一八七、七二九、七五六元，營業成本為一八○、三一一、七一
○元，其中商品買賣成本為二二、○○一、二三九元，組裝商品成本一五八、三一○
、四七一元。本局初查，以其中商品買賣部分之營業成本依申報核定為二二、○○一
、二三九元；組裝商品部分之營業成本，經查原料進耗存明細表、會計工作底稿原物
料之抽查紀錄等，多項原料名稱「飾品配件」、「五金配件」等分類籠統，進料發票
名稱均有數十種規格，單價由○．五元至十九元不等，且進貨發票數量有部分記載一
批。又成品種類數十種，原告所提示之成本表，僅就規格相近者粗略分為八類，原告
無法說明其歸類標準，且一類成品所耗用之原料種類及數量均有差異，致成本無法勾
稽，乃按同業利潤標準毛利率百分之二十（其他皮革製品，行業代號二四○九－九九
）核定該部分營業成本一五○、一八三、八○四元，本期營業成本一七二、一八五、
○四三元。原告提示相關帳證，主張組裝商品之帳證完備，該部分成本應可勾稽，本
局依同業利潤標準核定營業成本不當云云，申經復查結果，本局經重新查核原告提示
之直接原料明細表、原料進耗存明細表、產銷存明細表既部分組裝商品成品樣本，並
由原告派員會同核對，抽核編織皮帶編號1001A 及1001B 成品，實品耗用原料分別為
七種及三種，惟直接原料明細表記載耗用原料分別為二十六種及八種，與抽核實品耗
用原料不符，其他種類成品使用何種原料亦混淆不清，組裝商品部分之營業成本仍無
法勾稽。原告於八十五年一月十五日領回帳證，欲重新編製成本分析表，惟經本局分
別以八十五年二月二十九日財北國稅審壹字第八五○○九○八三號及八十五年五月
八日財北國稅審壹字第八五○二○三二一號函通知原告提示帳簿憑證及成本分析表
供核，原告逾期仍未提示，致無法就其主張加以審酌，乃維持原核定。原告以組裝商
品部分之營業成本，其原料名稱已重新整理，進貨發票亦經進貨廠商證明進貨品名數
量，成品並經加以區別，同類成品所耗用之原料總額及數量並無差異。又製造業之營
業成本包括原材料耗用、直接人工及製造費用，於該三部分均無法查核時，始能依所
得稅法第八十三條第一項規定按同業利潤標準核定營業成本，倘直接人工及製造費用
尚可查核，而原料耗用無法查核時，應依行為時營利事業所得稅查核準則（以下簡稱
查核準則）第五十八條規定之順序，查核原材料耗用，再併同直接人工、製造費用核
定營業成本，本局未依查核準則規定查核，即逕按同業利潤標準核定原告營業成本，
與規定不合云云，訴經財政部訴願決定除持與本局相同之論見外，並以原告訴願時仍
持本局附之成本分析資料爭執，因與案附復查時所提示之成本分析資料相同，並未
重新編製，致系爭組裝商品部分之營業成本仍無法勾稽，遂駁回其訴願。又原告主張
成品編號1001A 實係1001G ，成品編號1001B 需用耗料八種，成品亦係八種，並提示
重新編製之帳證，經交本局重查結果，經原告派員會同核對抽核系爭組裝商品編號10
01A 1001B、1001G、2001B、3001F 等實品結果：編號 1001A、2001B及3001F 等組裝
商品實品耗用原料與直接原料明細表記載不符。編號1001A 商品直接原料明細表記載
耗用利利安AC-0002、吊環Z-00016A 及下腳棉Z-0011等原料，商品無此三項原料；編
號C-00001 及編織C-00001A原料，係屬代工工資而非原料；編號2001B 商品直接原料
明細表原料木管等I-00002 記載單位成品平均用量為二．○二八七七個，實品用量為
三個；編號3001F 商品直接原料明細表記載耗用帶扣W-00001 原料而實品無此項原料
，記載耗用原料皮料AM-00001與皮料AM-00001D 之耗用比例為四比一而實品耗用比例
為一比一。編號1001B 及1001G 商品，其實品耗用原料種類與直接明細表記載尚無不
合。惟組裝商品單位為PCS ，而耗用直接原料單位分別為PCS、Y、組、打等單位不同
，原告無法說明其換算方式，致原料耗用數量無法勾稽。系爭組裝商品種類數十種，
原告成本分析表，僅粗略分為八類，各種商品中各種規格成品所耗用原料種類及數量
亦有差異，原告無法提示各種規格實品供核，如編號1001A 成品包含三種相似規格成
品，而原告僅能提示1001A-2 實品供核。又多項原料名稱為五金配件，飾品配件分類
籠統，抽核二月十四日、四月一日、十一月一日及十二月一日進貨發票，記載品名規
格有數十種，單價不一，以致直接原料耗用無法勾稽查核。經本局八十六年九月二十
五日財北稅審壹字第八六○四六○九六號函通知原告就直接原料明細表中商品再分
類後耗用直接原料變動差異原因提出說明，惟原告無法提示說明。綜上陳述，本件於
初查、復查、暨訴願階段，對原告所提示之帳證文據，均通知原告派員會同核對查核
。若其中有不明之處，亦均函請原告提出說明。而原告所引述行政院八十四訴字第一
四○六○七號、八十三訴字第三九九○九號再訴願決定，暨大院五十七年判字第六○
號判例、八十五年判字第九九六號判決，訴稱原告已補提示相關帳證，本局乃依首揭
所得稅法規定按同業利潤標準，核定系爭組裝商品部分之營業成本有違規定一節，與
事實不符，不足採信。又本件系爭組裝商品部分營業成本，經本局查核結果，如上陳
述，係屬全部組裝商品營業成本無法勾稽。原告所訴本件系爭營業成本非完全不能查
核，係屬部分原料是否超耗之認知爭議一節，亦不足採據。至製造費用部分，原告引
述財政部七十五年七月十八日台財稅第七五五七○六七號函釋，訴稱其係屬買賣業範
疇，本局以製造業查核程序，主張製造費用無法勾稽，有欠允當一節。查依上開財政
部函釋，營利事業如未以人工與機器製造或加工製成產品，而僅買進原料，委託其他
廠商加工為成品後出售，自應按買賣業核課營利事業所得稅。惟按財政部七十七年一
月二十六日台財稅第七六○一九三一四三號函釋（八十三年版所得稅法令彙編第三七
○頁），營利事業自備原料委託廠商加工製造產品，其原、物料耗用數量，應比照營
利事業所得稅結算申報查核準則第五十八條規定查核認定。系爭製造費用，經查原告
所提示加工合約書，有關代工原料明細、代工金額（單價）及代工階段等重要事項均
未明確規範，致製造費用無法勾稽。是原告所訴不足採據。是系爭組裝商品部分營業
成本，經重新查核結果仍無法勾稽。本局原核定依同業利潤標準核定該部分組裝商品
營業成本為一五○、一八三、八○四元，併計商品買賣成本二二、○○一、二三九元
，核定本期營業成本為一七二、一八五、○四三元，尚無違誤。茲原告復執與本件案
情無關陳詞及不當之比喻以資爭執，仍難認為有理由。綜上論述：原處分及所為復查
、訴願、再訴願決定並無違誤，請駁回原告之訴等語。
    理  由
按稽徵機關進行調查或復查時，納稅義務人應提示有關各種證明所得額之帳簿、文據
；其未提示者，稽徵機關得依查得之資料或同業利潤標準，核定其所得額，所稱之帳
簿文據，其關係所得額之一部或關係課稅年度中某一期間之所得額，而納稅義務人未
能提示者，稽徵機關得就該部分依查得之資料或同業利潤標準核定其所得額，為行為
時所得稅法第八十三條第一項及同法施行細則第八十一條所明定。所謂未提示，兼指
帳簿文據全部未提示，或雖提示而有不完全、不健全或不相符者，均有其適用，本院
著有六十一年判字第一九八號判例及八十二年度判字第二○八八號、第二七二○號判
決可資參照。本件原告本期申報銷貨收入淨額二一二、六一五、四○一元，其中商品
買賣銷貨收入淨額為二四、八八五、六四五元，組裝商品銷貨收入淨額為一八七、七
二九、七五六元，營業成本為一八○、三一一、七一○元，其中商品買賣成本為二二
、○○一、二三九元，組裝商品成本一五八、三一○、四七一元。被告初查，以其中
商品買賣部分之營業成本依申報核定為二二、○○一、二三九元，組裝商品部分之營
業成本，經查原料進耗存明細表、會計工作底稿原物料之抽查紀錄等，多項原料名稱
「飾品配件」、「五金配件」等分類籠統，進料發票名稱均有數十種規格，單價由○
．五元至十九元不等，且進貨發票數量有部分記載一批。又成品種類數十種，原告所
提示之成本表，僅就規格相近者粗略分為八類，原告無法說明其歸類標準，且一類成
品所耗用之原料種類及數量均有差異，致成本無法勾稽，乃按同業利潤標準毛利率百
分之二十（其他皮革製品，行業代號二四○九－九九）核定該部分營業成本一五○、
一八三、八○四元，本期營業成本一七二、一八五、○四三元。原告提示相關帳證，
主張組裝商品之帳證完備，該部分成本應可勾稽，本局依同業利潤標準核定營業成本
不當云云，申經復查結果，本局經重新查核原告提示之直接原料明細表、原料進耗存
明細表、產銷存明細表既部分組裝商品成品樣本，並由原告派員會同核對，抽核編織
皮帶編號1001A 及1001B 成品，實品耗用原料分別為七種及三種，惟直接原料明細表
記載耗用原料分別為二十六種及八種，與抽核實品耗用原料不符，其他種類成品使用
何種原料亦混淆不清，組裝商品部分之營業成本仍無法勾稽。原告於八十五年一月十
五日領回帳證，欲重新編製成本分析表，惟經被告分別以八十五年二月二十九日財
北國稅審壹字第八五○○九○八三號及八十五年五月八日財北國稅審壹字第八五○
二○三二一號函通知原告提示帳簿憑證及成本分析表供核，原告逾期仍未提示，致無
法就其主張加以審酌，乃維持原核定。原告以組裝商品部分之營業成本，其原料名稱
已重新整理，進貨發票亦經進貨廠商證明進貨品名數量，成品並經加以區別，同類成
品所耗用之原料總額及數量並無差異。又製造業之營業成本包括原材料耗用、直接人
工及製造費用，於該三部分均無法查核時，始能依所得稅法第八十三條第一項規定按
同業利潤標準核定營業成本，倘直接人工及製造費用尚可查核，而原料耗用無法查核
時，應依行為時營利事業所得稅查核準則（以下簡稱查核準則）第五十八條規定之順
序，查核原材料耗用，再併同直接人工、製造費用核定營業成本，被告未依查核準則
規定查核，即逕按同業利潤標準核定原告營業成本，與規定不合云云，訴經財政部訴
願決定除持與原處分相同之論見外，並以原告訴願時仍持原處分之成本分析資料爭
執，因與案附復查時所提示之成本分析資料相同，並未重新編製，致系爭組裝商品部
分之營業成本仍無法勾稽，遂駁回其訴願。原告復提起再訴願，主張成品編號 1001A
實係1001G ，成品編號1001B 需用耗料八種，成品亦係八種，並提示重新編製之帳證
，經再訴願決定機關交被告重查，並經原告派員會同核對抽核系爭組裝商品編號1001
A、1001B、1001G、2001B、3001F 等實品結果：編號1001A、2001B及3001F 等組裝商
品實品耗用原料與直接原料明細表記載不符。編號1001A 商品直接原料明細表記載耗
用利利安AC-0002、吊環Z-00016A 及下腳棉Z-0011等原料，商品無此三項原料；編號
C-00001 及編織C-00001A原料，係屬代工工資而非原料；編號2001B 商品直接原料明
細表原料木管等I-00002 記載單位成品平均用量為二．○二八七七個，實品用量為三
個；編號3001F 商品直接原料明細表記載耗用帶扣W-00001 原料而實品無此項原料，
記載耗用原料皮料AM-00001與皮料AM-00001D 之耗用比例為四比一而實品耗用比例為
一比一。編號1001B 及1001G 商品，其實品耗用原料種類與直接明細表記載尚無不合
。惟組裝商品單位為PCS ，而耗用直接原料單位分別為PCS、Y、組、打等單位不同，
原告無法說明其換算方式，致原料耗用數量無法勾稽。系爭組裝商品種類數十種，原
告成本分析表，僅粗略分為八類，各種商品中各種規格成品所耗用原料種類及數量亦
有差異，原告無法提示各種規格實品供核，如編號1001A 成品包含三種相似規格成品
，而原告僅能提示1001A-2 實品供核。又多項原料名稱為五金配件，飾品配件分類籠
統，抽核二月十四日、四月一日、十一月一日及十二月一日進貨發票，記載品名規格
有數十種，單價不一，以致直接原料耗用無法勾稽查核。經被告八十六年九月二十五
日財北稅審壹字第八六○四六○九六號函通知原告就直接原料明細表中商品再分類
後耗用直接原料變動差異原因提出說明，惟原告無法提示說明。綜上說明，本件於初
查、復查、暨訴願階段，對原告所提示之帳證文據，均通知原告派員會同核對查核。
若其中有不明之處，亦均函請原告提出說明。而原告皆未能提供帳證文據說明，則原
告引述行政院八十四訴字第一四○六○七號、八十三訴字第三九九○九號再訴願決定
，暨本院五十七年判字第六○號判例、八十五年判字第九九六號判決，訴稱其已補提
示相關帳證，被告仍依首揭所得稅法規定按同業利潤標準，核定系爭組裝商品部分之
營業成本有違規定一節，與事實不符，不足採信。又本件系爭組裝商品部分營業成本
，經被告查核結果，如上說明，係屬全部組裝商品營業成本無法勾稽。原告所訴本件
系爭營業成本非完全不能查核，係屬部分原料是否超耗之認知爭議一節，亦不足採據
。至製造費用部分，原告引述財政部七十五年七月十八日台財稅第七五五七○六七號
函釋，訴稱其係屬買賣業範疇，被告以製造業查核程序，主張製造費用無法勾稽，有
欠允當一節。查依上開財政部函釋，營利事業如未以人工與機器製造或加工製成產品
，而僅買進原料，委託其他廠商加工為成品後出售，自應按買賣業核課營利事業所得
稅。惟本件原告係營利事業自備原料委託廠商加工製造產品，其原、物料耗用數量，
應比照營利事業所得稅結算申報查核準則第五十八條規定查核認定，財政部七十七年
一月二十六日台財稅第七六○一九三一四三號函釋足資參照。又系爭製造費用，經查
原告所提示加工合約書，有關代工原料明細、代工金額（單價）及代工階段等重要事
項均未明確規範，致製造費用無法勾稽。本件系爭組裝商品部分營業成本，經被告重
新查核結果仍無法勾稽。被告原核定依同業利潤標準核定該部分組裝商品營業成本為
一五○、一八三、八○四元，併計商品買賣成本二二、○○一、二三九元，核定本期
營業成本為一七二、一八五、○四三元，核與首開法令規定並無不合，一再訴願決定
遞予維持，亦無違誤，均應予維持。查行為時所得稅法第八十三條第一項規定之立法
理由，在於明定納稅義務人於稽徵機關進行調查或復查時，有提示有關各種證明所得
額之帳簿、文據之義務，以達正確課稅之目的。惟納稅義務人於稽徵機關進行調查或
復查時，未履行提示有關各種證明所得額之帳簿、文據之義務者，稽徵機關並無協助
納稅義務人整理有關各種證明所得額之帳簿、文據之責任，以符租稅公平之原則。因
此納稅義務人於稽徵機關進行調查或復查時，未提示有關各種證明所得額之帳簿、文
據或雖提示而有不完全、不健全或不相符者，稽徵機關即得依查得之資料或同業利潤
標準，核定其所得額，行為時所得稅法第八十三條第一項後段定有明文。本件原告經
營各種皮帶及禮品組裝買賣，其組裝部分，產品及原料籠統分類，無法勾稽查核。原
告申請復查時，重新編制產銷存明細表、直接原料明細表、並提示部分產品（實品）
，派員協同被告當場核對，其各產品使用何原料，混淆不清，成本無法勾稽查核，先
後領回重新整理，經被告二次通知，逾期仍未提示查核，有各通知函副本附原處分卷
可稽。是原告於本件被告進行調查或復查時，未履行提示有關各種證明所得額之帳簿
、文據之義務，或雖提示而有不完全、不健全或不相符之情形，已堪認定，被告依查
得之資料或同業利潤標準，核定其所得額，於法並無不合。至原告於訴願、再訴願程
序，尚主張組裝商品部分之營業成本、原料名稱均已重新整理，無分類籠統之情形；
進貨發票亦已請進貨廠商加以證明進貨之品名及數量；成本亦加以區別，同一類成品
所耗用之原料種類及數量並無差異之情形云云，對於被告依法依查得之資料或同業利
潤標準，核定原告所得額之結果，已無影響。況再訴願決定機關將原告重新整理之組
裝商品部分營業成本、原料名稱等，交被告第三次會同原告派員重查結果，仍有直接
原料耗用及製造費用無法勾稽查核之情形，原告所派人員既不能於多次會同被告查核
時否認無法勾稽查核之事實，而於本件起訴主張，被告對於原告提示之帳證有誤解，
欠缺專業知識云云，自不足採信。又被告曾以八十六年九月二十五日財北國稅審壹
字第八六○四六○九六號函，再次通知原告於八十六年十月一日前，就直接原料明細
表中商品再分類後耗用直接原料變動差異原因提出說明，並補提製造費用部分明細供
核等，有該函副本附原處分可稽。原告復未能依限提出說明亦未能依限提示製造費
用部分明細供核，為原告所不否認。本件原告未於稽徵機關進行調查或復查時，甚至
未能於本件訴願、再訴願程序中，提示完全、相符之帳證供核，而起訴主張被告依首
開法令規定，依查得之資料或同業利潤標準，核定原告之所得額為違法云云，並無任
何法律依據，難謂有理由。末查實品照片與實品不同，原告主張，對實品編號 1001A
、2001B、及3001F等產品耗料，應依原告提出之實品照片對照認定云云，不足採信，
併予指明。綜上所述，原告起訴意旨為無理由，應予駁回。
據上論結，本件原告之訴為無理由，爰依行政訴訟法第二十六條後段，判決如主文。
中    華    民    國     八十八      年      二      月     二十五      日
                    行 政 法 院 第 二 庭
                                審 判 長 評  事      陳  石  獅
                                         評  事      徐  樹  海
                                         評  事      彭  鳳  至
                                         評  事      黃  合  文
                                         評  事      林  茂  權
右  正  本  證  明  與  原  本  無  異
                                         法院書記官  王  福  瀛
中    華    民    國     八十八      年      二      月     二十六      日
